臺灣高等法院臺中分院刑事裁定
111年度聲再字第233號
聲  請  人  臺灣高等檢察署臺中檢察分署檢察官王清杰  
被  告  即
受 判 決人  陳幸寧


輔  佐  人（即陳幸寧之夫）
            陳煌順
上列聲請人，因被告之過失傷害案件，對本院於民國111年4月28
日所為110 年度交上易字第884號判決（起訴案號：臺灣臺中地
方檢察署110 年度偵字10522號），聲請再審，本院裁定如下：
    主  文
本件開始再審。
    理  由
一、聲請人即檢察官聲請再審意旨略以 ：
（一）鈞院111年4月28日之110年度交上易字第884號確定判決（
      下簡稱：前確定判決），撤銷臺灣臺中地方法院一審判決
      ，改依「過失致重傷害罪」對受判決人甲○○論罪科刑，無
      非係以告訴人詹〇嘉因本件交通事故受有如事實欄所載之
      傷勢，迭經就醫治療，迄於110年12月21日在童綜合醫療
      社團法人童綜合醫院就醫，依病歷記載其「右膝關節活動
      受限，伸直角度0度、屈曲角度50度、活動角度0-50度」
      ，其傷勢已屬對身體健康有重大難治之重傷害，此有詹〇
      嘉上開童綜合醫院一般診斷書（開立日期：109年12月28
      日、110年1月4日、110年1月23日、110年5月3日）及童綜
      合醫院111年3月30日童醫字第0000000000號函（參見臺中
      高分院審理卷第181頁）在卷可資佐證。
（二）惟原審未及能審酌判決後告訴人詹〇嘉最新身體狀況變化
      ，查告訴人詹〇嘉所受傷害主要是在右腳，後續是至亞洲
      大學附屬醫院動手術及進行復健等情，業據補審事件代理
      人丙○○（即告訴人之母）於111年5月17日臺灣臺中地方檢
      察署110年度補審字第67號詢問時陳明在卷。經該署函詢
      亞洲大學附屬醫院有關詹〇嘉經醫治後之傷勢，是否已達
      刑法重傷程度？該醫院函覆稱：「據骨科醫師區確認：病
      人詹〇嘉因右側遠端股骨粉碎性骨折，經他院手術治療後
      ，於110年1月25日至本院門診初診治療，110年2月10日復
      健科評估右膝主動可活動角度僅45度，當時病況已嚴重減
      損右下肢功能。因保守治療成效不佳，於110年3月3日與1
      11年1月23日兩次住院接受肌腱鬆解與骨移植手術。目前
      右膝可活動角度為115度、右下肢肌力四分。目前病況未
      達嚴重減損肢體功能」等情，此有該院111年6月2日院醫
      字第0000000000號函及詹〇嘉亞洲大學附屬醫院病歷資料
      乙份（共90張）附於上開補審案卷可資參照。
（三）由此觀之，告訴人詹〇嘉因本件車禍所受傷害，惟歷經相
      當之醫療診治，目前右膝可活動角度既為115度，未達嚴
      重減損肢體功能之程度，自與刑法第10條第4項第4款所稱
      「毁敗」或「嚴重減損」一肢機能之重傷害程度，不相符
      合，受判決人之行為應僅構成刑法第284條前段之過失傷
      害罪。是以，原確定判決認告訴人詹〇嘉因本件車禍已受
      有刑法所稱之「重傷害」，而依刑法第284條後段之過失
      致重傷害罪，論罪科刑容有未洽。　　　
（四）本件因發現前開之新事實及新證據，單獨判斷後，足認受
      判決人有應受輕於原確定判決所認罪名之判決之可能，核
      與刑事訴訟法第420條第1項第6款規定相符，具有再審事
      由。為此聲請再審。
二、被告於本院訊問期日中表示：我懂檢察官聲請再審之意旨，
    謝謝。本件車禍後，我的汽車的強制險付了50萬元，但我沒
    有投保任意險。本案少年乙○○請求的金額很高，他請求450
    萬元，律師建議讓法院來判決，所以民事部分目前現在還在
    臺中地院審理中。
三、按再審制度，係為發現確實之事實真相，以實現公平正義，
    而於案件判決確定之後，另設救濟之特別管道，重在糾正原
    確定判決所認定之事實錯誤。修正刑事訴訟法第420條第1項
    第6款規定：「有罪判決確定後，因發現新事實或新證據
    ，單獨或與先前之證據綜合判斷，足認受有罪判決之人應受
    無罪、免訴、免刑或輕於原判決所認罪名之判決者，為受判
    決人之利益，得聲請再審」、同條第3 項規定：「第1 項第
    6 款之新事實或新證據，指判決確定前已存在或成立而未及
    調查斟酌，及判決確定後始存在或成立之事實、證據」。準
    此，關於新事實及新證據之定義，對於新規性之要件，採取
    以該證據是否具有「未判斷資料性」而定，與證據之確實性
     (或稱顯著性) ，重在證據之證明力，應分別以觀。因此，
    舉凡法院未經發現而不及調查審酌者，不論該證據之成立或
    存在，係在判決確定之前、後，亦不問受判決人是否明知，
    甚且法院已發現之證據，但就其實質之證據價值未加以判斷
    者，均具有「新規性」。另關於確實性之判斷方法，則兼採
    取「單獨評價」或「綜合評價」體例，即就新證據本身單獨
    被評價尚不足為與確定判決認定之事實有不同結論者，即應
    與確定判決認定事實基礎之「既存證據」為綜合評價，以評
    斷有無動搖該原認定事實之蓋然性。亦即再審聲請人提出之
    新事實或新證據如確具有新規性，祇須單獨或與先前卷存之
    證據綜合判斷，足以對原確定判決認定之事實產生合理懷疑
    ，為受判決人之利益，即得聲請再審，無須達於確信之程度
    。且並不以確定判決採證認事違背證據法則或違背法令為必
    要，亦即確定判決依其調查所得之證據資料，憑以認定事實
    ，雖不違背證據法則，然如判決確定後具有上開得為再審之
    情形，仍屬有再審理由。有最高法院106 年度台抗字第3 號
    裁定意旨可參。
四、經查：
（一）本院前確定判決（110 年度交上易字第884號判決）主文
      「甲○○犯過失致重傷罪，處有期徒刑陸月，如易科罰金，
      以新臺幣壹仟元折算壹日。」，111年4月28日確定。被告
      並已於111年6月17日去繳納易科罰金執行完畢，有臺灣高
      等法院被告全前案紀錄表，並經本院調閱上述確定判決原
      卷，詳閱屬實。
（二）前確定判決於事實欄中係認定被害人「乙○○..迄110年12
      月21日在童綜合醫療社團法人童綜合醫院就醫，依病歷記
      載其右膝關節活動受限，伸直角度0度、屈曲角度50度、
      活動角度0-50度，其傷勢已屬對身體健康有重大難治之重
      傷害」。理由中引用證據「童綜合醫療社團法人童綜合醫
      院111年3月30日童醫字第0000000000號函，記載：病人最
      後一次就醫為110年12月21日，依病歷記載其右膝關節活
      動受限，伸直角度0度、屈曲角度50度、活動角度0-50度
      ，病人之傷勢應屬對身體健康有重大難治之傷害」（本院
      110年度交上易字第884號卷第181頁）。
（三）本件109年12月19日清晨車禍，發生地點在「臺中市龍井
      區中華路2段與中圳路交岔路口」，因為屬於海線區域，
      乙○○於車禍發生後就近被送到海線的童綜合醫院急救治療
      ，住院治療時間為「109年12月19日至109年12月28日」（
      見本院聲再字卷第81頁健保紀錄）。被害人乙○○出院後返
      家，因其住家在臺中市霧峰區，所以後來110年1月25日起
      ，大部分都在臺中霧峰的亞洲大學附屬醫院治療，並曾於
      「110年3月3日至110年3月10日」「111年1月23日至111年
      1月27日」二度於亞洲大學附屬醫院開刀住院治療（見本
      院聲再字卷第81頁）。
（四）被害人乙○○後來向臺中地檢署聲請被害人補償金，經臺中
      地檢署檢察官就病情為必要之調查，向負責治療之亞洲大
      學附屬醫院查詢，經該院二度函覆確認：❶111年5月17日
      院醫事病字第0000000000號函覆「據骨科醫師確認：病人
      乙○○因右側遠端骨股粉碎性骨折合併十字韌帶受損，影響
      右膝關節活動角度與肌力，目前右膝可活動角度為115度
      ，尚未達『勞工保險失能給付標準附表』中失能種類【12】
      下肢之失能項目。」（見臺中地檢署110年度補審字第67
      號卷第207頁）。❷該院111年6月2日院醫事病字第0000000
      000號函覆「據骨科醫師確認：病人乙○○因右側遠端骨股
      粉碎性骨折，經他院手術治療後，於110年1月25日至本院
      門診初診治療，110年2月10日附件科評估右膝主動可活動
      角度僅45度，當時病況已嚴重減損右下肢功能。因保守治
      療成效不佳，於110年3月3日與111年1月23日兩次住院接
      受肌腱鬆解與骨移植手術。目前右膝可活動角度為115度
      、右下肢肌力四分，目前狀況未達嚴重減損肢體功能」（
      見臺中地檢署110年度補審字第67號卷第213頁）。
（五）經調閱乙○○於亞洲大學附屬醫院之病歷，記載右膝「110
      年2月10日活動角度為0至75度」「110年3月17日手術後，
      已達到110度」「110年5月5日活動角度到115度」「110年
      7月20日右膝活動角度為0至125度」「110年9月7日右膝活
      動角度為10至125度」（本院聲再字卷第89、91頁病歷）
      。
（六）刑法第10條第四項之立法定義「稱重傷者，謂下列傷害：
      ...四、毀敗或嚴重減損一肢以上之機能。」，所謂「毀
      敗或嚴重減損」之意義，實務上係參照勞保失能給付標準
      ，按照該標準第2條失能給付包括「下肢失能給付」，關
      於右膝關節不能自由活動的情形有三：⓵「失能項目12-23
      、一下肢三大關節中，有一大關節喪失機能者。」屬於第
      九級失能等級。⓶「失能項目12-29、一下肢三大關節中，
      有一大關節遺存顯著運動失能者。」屬於第十一失能等級
      。⓷「失能項目12-35、一下肢三大關節中，有一大關節遺
      存運動失能者。」屬於第十三失能等級。而所謂「喪失機
      能」「顯著運動失能」「運動失能」於該標準表中有明確
      定義：　　
（一）「喪失機能」，係指關節完全強直或完全麻痺狀態者。 （二）「顯著運動失能」，係指喪失生理運動範圍二分之一以上者。 （三）「運動失能」，係指喪失生理運動範圍三分之一以上者。 
　    所以乙○○的右膝關節至少要「喪失生理運動範圍三分之一
      」以上才可能被判定為失能。而參照卷內網路醫療保健文
      章所記載，正常人膝蓋關節活動範圍為「0至150度」（本
      院聲再字卷第63頁）或「0至140度」（本院聲再字卷第48
      頁）或「0至130度」（本院聲再字卷第43頁），不同醫療
      保健文章有不同敘述。但若要喪失三分之一以上，也就是
      未達三分之二的話，即活動角度只能有「0至100度以下」
      「0至93度以下」「0至86度以下」才可能達到失能標準。
（七）但依據亞洲大學附屬醫院上述❷111年6月2日院醫事病字第
      0000000000號函覆意見，乙○○的右膝目前已經可活動達11
      5度，另參照該院病歷記載，乙○○有時測量其右膝活動角
      度已經達125度。無論一般正常人的膝關節活動角度是130
      、140、150度哪一種標準，乙○○的右膝關節活動減損的角
      度，都不符合上述失能標準。
五、綜上所述：
（一）本院前判決於111年4月28日確定前，被害人乙○○於亞洲大
      學附屬醫院之手術治療恢復良好，至少於「110年3月17日
      手術後，已達到110度」「110年5月5日活動角度到115度
      」「110年7月20日右膝活動角度為0至125度」「110年9月
      7日右膝活動角度為10至125度」，於病歷上均有記載。此
      乃原確定判決前已存在之證據，未經本院前審向該醫院取
      得病歷，故而未經調查審酌。應具有「新規性」之要件
      。
（二）本院前判決於111年4月28日確定後，經臺中地檢署檢察官
      ，向負責治療之亞洲大學附屬醫院查詢，經該院上述❶❷二
      度函覆確認，右膝可活動角度為115度，尚未達『勞工保險
      失能給付標準附表』中失能標準，也未達目前狀況未達嚴
      重減損肢體功能」之重傷害程度。此二份函文乃是判決確
      定後才產生之新證據，應具有「新規性」之要件。
（三）原判決認定乙○○的右膝達重傷害程度，主要係依據童綜合
      醫院111年3月30日之函覆意見。然比對乙○○健保紀錄可知
      ，乙○○第一次在亞洲大學附屬醫院110年3月3日至110年3
      月10日完成膝蓋手術後，僅有一次110年12月21日去到童
      綜合醫院骨科看診（見本院聲再卷第77頁）。加上110年1
      2月21日該次童綜合醫院病歷記載，乙○○主訴「right pai
      n severe for 2day .for follow up X ray」，雖然有拍
      X光照片，但醫師開給「Cataflam 25mg/tab」消炎藥及「
      Soma」膠囊止痛藥，沒有進行太多檢查（見本院前審卷第
      111頁病歷），所以童綜合醫院應該是不太瞭解乙○○在亞
      洲大學附屬醫院的術後恢復情形。才會111年3月30日函覆
      本院認為乙○○仍屬重傷害。此部分可能存有誤解，若能將
      乙○○於亞洲大學附屬醫院的病歷及上述❶❷函文意見加入調
      查，有相當高的可能性，足以動搖「乙○○受到重傷害」之
      重要事實認定。換言之，被告是否為刑法第284條後段之
      過失致重傷害罪、或僅係犯刑法第284條前段過失傷害罪
      ？仍存有合理懷疑，從而上述具有新規性之證據，亦有證
      據之確實性。
（四）揆諸上述最高法院之說明，本案有應予再審之原因，從而
      本於被告之利益，本院認本件檢察官聲請再審有理由，爰
      裁定准許再審。　　　
據上論斷，應依刑事訴訟法第420 條第1 項第6 款、第3 項、第
435 條第1 項，裁定如主文。
中　　華　　民　　國　　111 　年　　10　　月　　31　　日
                  刑事第二庭  審判長法  官  何志通
                                    法  官  黃玉齡
                                    法  官  葉明松
以上正本證明與原本無異。
如不服本裁定，得於收受送達後3日內向本院提出抗告書狀(須附
繕本)。因疫情而遲誤不變期間，得向法院聲請回復原狀。
                                    書記官  洪宛渝  

中    華    民    國   111    年    10    月    31    日